【裁判字號】    98,易,1704
【裁判日期】    981208
【裁判案由】    竊盜
【裁判全文】
臺灣板橋地方法院刑事判決              98年度易字第1704號
公  訴  人  臺灣板橋地方法院檢察署檢察官
被      告  甲○○
上列被告因竊盜案件，經檢察官提起公訴（98年度偵字第14742
號），本院判決如下：
    主  文
甲○○竊盜，處拘役拾日，如易科罰金，以新臺幣壹仟元折算壹
日。
    事  實
一、甲○○前於民國94年間因傷害案件，經本院以94年簡字第31
    5 號刑事判決判處拘役50日，得易科罰金確定，並於94年9
    月30日易科罰金執行完畢；又於96年間因竊盜案件，經本院
    以96年度簡字第5840號刑事判決判處拘役25日，得易科罰金
    確定，於97年10月17日徒刑執行完畢出監（於本案均不構成
    累犯）。其因多重藥物濫用、疑似安非他命引發之精神症，
    致其辨識行為違法及依其辨識而行為之能力顯著減低，詎其
    仍不知悔改，竟意圖為自己不法之所有，基於竊盜之犯意，
    於98年5 月23日晚上11時10分許，騎乘車牌號碼GKF-123 號
    普通重型機車前往位於臺北縣中和市○○路525-8 號「魔頭
    帽騎士用品店」，趁該店員不注意之際，徒手竊取置放在上
    址門口貨架上由乙○○所管領之安全帽1 頂（型號：TA-355
    號，價值新臺幣1,000 元），得手後，將上開安全帽放置於
    上開機車之腳踏板上欲騎乘該機車離去時，為該店負責人乙
    ○○發現而阻止其離去並報警處理，為警當場查獲，並起出
    上開安全帽1 頂（業由乙○○領回），始查知上情。
二、案經乙○○訴由臺北縣政府警察局中和第二分局報告臺灣板
    橋地方法院檢察署檢察官偵查起訴。
    理  由
壹、證據能力部分：刑事訴訟法第159 條第1 項雖規定，被告以
    外之人於審判外之言詞或書面陳述，除法律有規定外，不得
    作為證據。惟同法第159 條之5 明定：「被告以外之人於審
    判外之陳述，雖不符前4 條之規定，而經當事人於審判程序
    同意作為證據，法院審酌該言詞陳述或書面陳述作成時之情
    況，認為適當者，亦得為證據。」、「當事人、代理人或辯
    護人於法院調查證據時，知有第159 條第1 項不得為證據之
    情形，而未於言詞辯論終結前聲明異議者，視為有前項之同
    意。」，其立法理由在於傳聞證據未經當事人之反對詰問予
    以核實，乃排斥其證據能力。惟當事人如放棄對原供述人之
    反對詰問權，於審判程序表示同意該等傳聞證據可作為證據
    ，此時，法院除認該傳聞證據欠缺適當性外，自可承認其證
    據能力。又當事人、代理人或辯護人於調查證據時，知有刑
    事訴訟法第159 條第1 項不得為證據之情形，卻表示「對於
    證據調查無異議」、「沒有意見」等意思，而未於言詞辯論
    終結前聲明異議者，應視為已有將該等傳聞證據採為證據之
    同意，最高法院93年度台上字第3533號、94年度台上字第29
    76號判決亦採同一見解。經查：本案被告甲○○及檢察官於
    本院審判期日，對於下列經本院調查之證據方法，均表示對
    證據能力不爭執，復於審判期日就本院一一提示之前揭證據
    方法於言詞辯論終結前，均亦未就所調查之證據主張有刑事
    訴訟法第159 條第1 項不得為證據之情形，是參照上開說明
    要旨，本案經調查之證據，均有證據能力，合先敘明。
貳、實體方面：
一、訊據被告甲○○固坦承伊於98年5 月23日晚上11時10分許，
    騎乘車牌號碼GKF-123 號普通重型機車前往位於臺北縣中和
    市○○路525-8 號「魔頭帽騎士用品店」，徒手竊取該店之
    安全帽1 頂之事實，惟辯稱：伊患有精神疾病，伊不知道伊
    為什麼拿安全帽，伊因有病才會去偷安全帽等語置辯。經查
    ：
(一)、被告於前開時、地，徒手竊取該安全帽1 頂之事實，業經被
    告自白不諱，核與證人即告訴人乙○○於警詢及偵訊時具結
    證述之情節相符，並有臺北縣政府警察局中和第二分局搜索
    扣押筆錄暨扣押物品目錄表1 份、贓物認領保管單1 紙、現
    場及監視錄影畫面翻拍照片6 張、本院98年7 月13日對於現
    場監視錄影畫面之勘驗筆錄1 份、車籍查詢基本資料詳細畫
    面1 張（詳見偵查卷第9 至12頁、第17頁、第19至21頁、第
    40至41頁、本院卷第8 至11頁背面）在卷可證，足見被告自
    白核與事實相符，堪以採信。故上開事實，洵堪認定屬實。
(二)、又查被告自93年4 月23日起至今，即因妄想型精神病至醫院
    就診、住院治療，經診斷患有雙相情感疾患、物質濫用而致
    有精神異常，並領有中度精神障礙手冊等情，業據被告陳明
    在卷，並有被告之中華民國身心殘障手冊影本1 紙、行政院
    衛生署臺北醫院98年6 月9 日第0000000 號診斷證明書1 張
    、行政院衛生署臺北醫院98年8 月28日北醫歷字第09800091
    11號函暨被告病歷相關資料1 份（詳見偵查卷第18、46頁、
    本院卷第29至87頁）附卷足證；復經本院函請財團法人亞東
    紀念醫院（下稱亞東醫院）對被告於案發時精神狀況之鑑定
    結果：單員（按：即被告甲○○，下同）長期使用海洛因，
    並曾經因連續使用安非他命而有情緒激動、幻聽、妄想等症
    狀，然而在治療過後，或停止使用酒精與安非他命後，單員
    之精神症狀即可消失，單員之臨床診斷為：多重藥物濫用，
    包含安非他命、海洛因、酒精；疑似安非他命引發之精神症
    ，需排除躁鬱症、需排除精神分裂症。單員過去即因藥物之
    作用而有幻聽、妄想、情緒激動、與暴力與偷竊等犯罪行為
    ，此次犯案過程亦顯示單員在犯案當時，其意識狀態雖然沒
    有明顯缺損，但當時之認知能力已受到藥物影響，對於事物
    之判斷及辨識，及依此辨識而為之能力並已有明顯減損等語
    ，此有亞東醫院精神鑑定報告1 份（詳見本院卷第100 至10
    1 頁）在卷可參；而上開精神鑑定書，係醫師依其專業知識
    、能力，參考被告之基本資料、職業史、婚姻史、家庭關係
    、物質濫用史、就醫史及犯罪史等資料，並對被告為精神狀
    態檢查及心裡鑑衡後，而為上開鑑定結論，是上揭被告精神
    鑑定之結論，應可採信。足見被告於本案行為時，確有因精
    神障礙致其辨識行為違法及依其辨識而行為之能力顯著減低
    之情。
(三)、綜上所述，被告因精神障礙致其辨識行為違法及依其辨識而
    行為之能力顯著減低，仍基於竊盜之犯意，於前開時、地徒
    手竊取安全帽1 頂之事實，應可認定屬實。則本件事證已臻
    明確，被告犯行堪以認定，應予依法論科。
二、核被告所為，係犯刑法第320 條第1 項之竊盜罪。被告行為
    時辨識行為違法及依其辨識而行為之能力顯著降低，已詳如
    前述，爰依刑法第19條第2 項之規定，減輕其刑。爰審酌被
    告有事實欄一所示之科刑紀錄，此有臺灣高等法院被告前案
    紀錄表1 份可證，是其素行非佳，不知悔改，不思循正途賺
    取所需，毫不尊重他人之財產權，然其所竊得安全帽1 頂價
    值非鉅，且已由被害人領回，其犯罪所生損害尚非嚴重，以
    及犯後坦承犯行之態度尚可等一切情狀，量處如主文所示之
    刑，併予諭知易科罰金之折算標準，以啟自新。至前開鑑定
    報告另以：單員之犯行與其使用安非他命明顯相關，建議應
    另其至適當場所，施以治療，以免妨害公眾安全等語，固非
    無見。惟查，本件被告究有無施用安非他命之行為，既未經
    檢察官偵查起訴，自非本院所得審究，且被告所犯又非刑法
    第91條、第91條之1 所列之罪，自無宣告強制治療處分之餘
    地，況被告現有按時回門診治療，有按時吃藥等情，業據被
    告自承在卷（詳見本院卷第113 頁背面），並有前開行政院
    衛生署臺北醫院函覆病歷資料可證，是前開鑑定意見建議施
    以治療等語，本院認並無必要，附此敘明。
據上論斷，應依刑事訴訟法第299 條第1 項前段，刑法第320 條
第1 項、第19條第2 項、第41條第1 項前段，刑法施行法第1 條
之1 第1 項、第2 項前段，判決如主文。
本案經檢察官黃致中到庭執行職務。
中    華    民    國    98    年    12    月    8     日
                  刑事第十四庭  法  官  饒金鳳
以上正本證明與原本無異。
如不服本判決，應於判決送達後10日內，向本院提出上訴書狀，
且上訴書狀應敘述具體理由，而上訴書狀未敘述上訴理由者，應
於上訴期間（即自收受判決書之翌日起算10日）屆滿後20日內補
提理由書。
                                書記官  王春森
中    華    民    國    98    年    12    月    8     日
附錄本案論罪科刑法條全文:
中華民國刑法第320 條第1 項：
意圖為自己或第三人不法之所有，而竊取他人之動產者，為竊盜
罪，處5 年以下有期徒刑、拘役或5 百元以下罰金。


司法院資訊處製作；財團法人民間司法改革基金會備份。
